【裁判字號】    90,判,2502
【裁判日期】    901221
【裁判案由】    促進產業升級條例
【裁判全文】
最  高  行  政  法  院  判  決                    九十年度判字第二五○二號
    原      告  保證責任花蓮縣花蓮市第二信用合作社
    代  表  人  甲○○
    被      告  財政部臺灣省北區國稅局
    代  表  人  林吉昌
右當事人間因促進產業升級條例事件，原告不服行政院中華民國八十八年十一月九日
台八十八訴字第四一二八四號再訴願決定，提起行政訴訟。本院判決如左：
    主  文
原告之訴駁回。
訴訟費用由原告負擔。
    事  實
緣原告八十六年度營利事業所得稅原已依規定辦理結算申報有案。嗣於八十七年十一
月十一日向被告所屬花蓮縣分局申請依「公司處理公元兩千年資訊年序問題之支出適
用投資抵減作業要點」，申報其八十六年度處理公元兩千年資訊年序問題所發生之經
費適用投資抵減金額新台幣（下同）五、九三一、九○四元。案經被告以八十七年十
一月二十四日北區國稅花縣資字第八七○○四六二八號函復原告，略以因公司處理公
元兩千年資訊年序問題之支出適用投資抵減作業要點規定僅適用於公司組織，所請不
宜照准。原告不服，循序提起一再訴願，遞遭決定駁回，乃提起行政訴訟。茲摘兩
造訴辯意旨如次：
原告起訴意旨略謂：按資訊年序危機是跨世紀之全球性問題，我國早已重視並著手因
應措施，各目的事業主管機關以罰則課予所有業者處理該危機之義務，如對銀行業（
含信用合作社）規定怠於處理或處理不當者，得命停止部分業務及禁止辦理跟行業務
。另行政院「公元兩千年資訊年序危機緊急應變方案」第九項規定應研擬投資抵減租
稅優惠具體作法，惟該優惠辦法卻限制抵減對象僅為公司組織，排除同為處理資訊年
序危機之其他組織業者之適用，兩相比較，權利義務顯非相等。又資訊年序危機處理
係國家全面性問題，不分業別、組織均一體適用；而促進產業升級條例乃國家為促進
農業、工業發展需要，對特定對象所制定之獎勵規定，兩者本質與目的迥然不同，原
決定稱「公司處理公元兩千年資訊年序問題之支出適用投資抵減作業要點」訂定之依
據，除依據前開應變方案外，尚有「公司研究與發展人才培訓及建立國際品牌形象支
出適用投資抵減辦法」（下簡稱投資抵減辦法）云云，顯有違誤。再按政府所訂法規
不得牴觸憲法，違背平等原則。政府既就處理公元兩千年資訊年序危機問題，要求人
民一體遵行，則其獎勵措施亦應一體適用，否則對於負有相同義務者其優惠措施卻為
差別之處理，有違憲法保障人民平等權之規定，況原告依法報繳與一般公司組織相同
稅率之營利事業所得稅，理應同享抵減優惠，洵此，原處分及一再訴願決定顯違課稅
公平及一致性，請判決撤銷再訴願決定、訴願決定及原處分，並命被告就原告處理公
元兩千年資訊年序問題之支出，准予抵減八十六年度營利事業所得稅等語。
被告答辯意旨略謂：按公司處理公元兩千年資訊年序問題之支出適用投資抵減作業要
點第一點、第二點前段及第三點規定，該要點係依據行政院「公元兩千年資訊年序危
機緊急應變方案」及投資抵減辦法第二條第八款規定訂定。公司自八十六年一月一日
起至八十七年十二月三十一日止，為處理公元兩千年資訊年序問題所發生之經費，視
同研究發展支出，依投資抵減辦法規定適用投資抵減優惠。而公司為處理公元兩千年
資訊年序問題之經費，應於辦理當年度營利事業所得稅申報時，依規定格式檢據逕向
公司所在地之稅捐稽徵機關申報抵減營利事業所得稅，稅捐稽徵機關於核定其抵減稅
額時，如對公司申報之支出內容或相關事項有疑義時，可洽中央目的事業主管機關協
助認定。如公司已在本要點生效前，辦理營利事業所得稅申報者，得於本要點生效日
起二個月內，向稅捐稽徵機關補報適用投資抵減。又投資抵減辦法係依據促進產業升
級條例所訂定，依該條例第三條規定，本條例所稱公司係指依公司法設立之公司，是
以依公司法設立之公司始有前揭作業要點之適用。本件原告既為依信用合作社法設立
之信用合作社，而非依公司法設立之公司，自無該作業要點之適用，原處分予以否准
，並無違誤，一再訴願決定遞予維持，亦無不合。請判決駁回原告之訴等語。
    理  由
按公司處理公元兩千年資訊年序問題之支出適用投資抵減作業要點第一點、第二點前
段及第三點規定，本要點係依據行政院及「公元兩千年資訊年序危機緊急應變方案」
及「公司研究與發展人才培訓及建立國際品牌形象支出適用投資抵減辦法」（以下簡
稱投資抵減辦法）第二條第八款規定訂定。公司自八十六年一月一日起至八十七年十
二月三十一日止，為處理公元兩千年資訊年序問題所發生之經費，視同研究發展支出
，依投資抵減辦法規定適用投資抵減優惠。公司為處理公元兩千年資訊年序問題所發
生之經費，應於辦理當年度營利事業所得稅申報時，依規定格式檢據逕向公司所在地
之稅捐稽徵機關申報抵減營利事業所得稅，稅捐稽徵機關於核定其抵減稅額時，如對
公司申報之支出內容或相關事項有疑義時，可洽各中央目的事業主管機關協助認定。
如公司已在本要點生效前，辦理營利事業所得稅申報者，得於本要點生效日起二個月
內，向稅捐稽徵機關補報適用投資抵減。本件原告八十六年度營利事業所得稅原已依
規定辦理結算申報有案。嗣於八十七年十一月十一日向被告所屬花蓮縣分局申請依「
公司處理公元兩千年資訊年序問題之支出適用投資抵減作業要點」，申報其八十六年
度處理公元兩千年資訊年序問題所發生之經費適用投資抵減金額五、九三一、九○四
元。案經被告以八十七年十一月二十四日北區國稅花縣資字第八七○○四六二八號函
復原告，略以因公司處理公元兩千年資訊年序問題之支出適用投資抵減作業要點規定
僅適用於公司組織，所請不宜照准。原告不服，乃循序提起本件行政訴訟，主張如事
實欄所載。經查，本件原告不服被告否准其所請投資抵減優惠之處分，主張首揭作業
要點係依據行政院「公元兩千年資訊年序危機緊急應變方案」訂定，該應變方案，並
未就公司及非公司組織有所區別，而同一行業之業者面對資訊年序危機所受沖擊，亦
未因組織型態不同而有差異，金融業者為避免金融危機，所付出人力、經費，尤勝於
享有該作業要點規定之其他行業公司組織，被告忽略立法真意，將信用合作社排除適
用，難令心服，該作業要點雖冠有公司二字，實質應解釋為營利事業或資訊用戶方屬
適當等語。惟公司處理公元兩千年資訊年序問題之支出適用投資抵減作業要點係依據
行政院公元兩千年資訊年序危機緊急應變方案及投資抵減辦法第二條第八款規定訂定
，而投資抵減辦法係依據促進產業升級條例所訂定，依促進產業升級條例第三條規定
，本條例所稱公司，係指依公司法設立之公司，是以依公司法設立之公司始有上揭作
業要點之適用。本件原告既為依信用合作社法設立之信用合作社，而非依公司法設立
之公司，自無該作業要點之適用，原處分否准所請，揆諸首揭規定，核無違誤，亦尚
難認原處分有違平等原則，訴願決定及再訴願決定遞予維持，均無不合。原告起訴意
旨，難謂有理，應予駁回。
據上論結，本件原告之訴為無理由，爰依行政訴訟法施行法第二條、行政訴訟法第九
十八條第三項前段，判決如主文。
中    華    民    國      九十      年     十二       月    二十一      日
                    最 高 行 政 法 院  第 四 庭
                                審 判 長 法  官      葉  振  權
                                         法  官      黃  璽  君
                                         法  官      吳  錦  龍
                                         法  官      劉  鑫  楨
                                         法  官      吳  明  鴻
右  正  本  證  明  與  原  本  無  異
                                         法院書記官  陳  盛  信
中    華    民    國      九十      年      十二      月    二十一      日


司法院資訊處製作；財團法人民間司法改革基金會備份。
